【裁判字號】    94,交聲,1923
【裁判日期】    950213
【裁判案由】    交管條例聲異
【裁判全文】
臺灣板橋地方法院交通事件裁定        94年度交聲字第1923號
原處分機關  交通部公路總局臺北區監理所板橋監理站
異  議  人
即受處分人  甲○○
上列異議人因違反道路交通管理處罰條例案件，對於交通部公路
總局臺北區監理所板橋監理站於民國九十四年十月五日所為板監
裁字裁四一－Ｃ00000000號裁決書所為之處分，聲明異
議，本院裁定如下：
    主  文
原處分撤銷。
甲○○汽車駕駛人，違反駕駛汽車肇事致人受傷，應即採取救護
或其他必要措施，並向警察機關報告，不得駛離之規定，吊扣駕
駛執照個月。
    理  由
一、聲明異議意旨略以：本件異議人即受處分人甲○○於民國九
    十四年八月二十九日十六時十五分，騎乘車號ＬＭＢ－七七
    二號重機車，在臺北縣新莊市○○路與中平街口，因與鄭曉
    玲所騎乘之ＲＹＢ－二五九號輕機車發生擦撞，致鄭曉玲受
    有右腳膝蓋挫傷、右胸瘀傷之傷害，經警以肇事致人受傷而
    逃逸掣單舉發。惟異議人在前揭時地與鄭曉玲發生事故後，
    立即下車詢問有無受傷，經其確認並無受傷後，方駛離現場
    ，嗣鄭曉玲自行向警報案，再由員警通知異議人至警局製作
    筆錄了解案情，而異議人亦已與鄭曉玲達成和解，為此聲明
    異議云云。
二、按汽車駕駛人，駕駛汽車肇事致人受傷，應即採取救護或其
    他必要措施，並向警察機關報告，不得駛離，違者吊扣其駕
    駛執照三個月至六個月；逃逸者吊銷駕駛執照，道路交通管
    理處罰條例第六十二條第一項規定甚明。
三、經查，本件異議人於九十四年八月二十九日十六時十五分，
    騎乘車號ＬＭＢ－七七二號重機車，在臺北縣新莊市○○路
    與中平街口，與鄭曉玲所騎乘之ＲＹＢ－二五九號輕機車發
    生擦撞，致鄭曉玲受有右腳膝蓋挫傷、右胸瘀傷之傷害後，
    異議人雖經下車查看，但未採取救護或其他必要措施，並向
    警察機關報告，隨即駕車離開現場，嗣由另輛遭ＲＹＢ－二
    五九號輕機車偏離車道後擦撞之車號六００一－ＯＢ號自小
    客車車主陳楷堅提供車號報案，經警通知後始到案，固有臺
    北縣政府警察局九十四年八月二十九日北縣警交字第Ｃ00
    000000號舉發違反舉發違反道路交通管理事件通知單
    、臺北縣政府警察局新莊分局九十四年九月二十三日北縣警
    新交字第０九四００三三０二五號函一紙在卷可稽。惟異議
    人執前開情詞堅詞否認有何肇事致人受傷而逃逸之故意，經
    本院向臺北縣政府警察局新莊分局調取全案卷證，另並調取
    臺灣板橋地方法院檢察署九十三年度偵字第一三七八五號偵
    查卷，證人鄭曉玲在警詢時證稱：伊於前揭時地遭甲○○所
    騎乘之ＬＭＢ－七七二號重機車撞後，甲○○有騎到伊前面
    問伊怎麼了，伊當時很痛沒有理會他，剛好六００一－ＯＢ
    號自小客車駕駛人陳楷堅下車查看，問伊怎麼了，伊回答很
    痛，結果甲○○就騎乘機車走了等語，嗣在偵查中並證稱：
    甲○○當時有停車下來查看，伊那時腳部有受擦挫傷，甲○
    ○過來問伊有無怎樣，伊那時因為嚇到了，沒有回答，甲○
    ○就走了等語，核與異議人在警詢時及偵查中自承：伊下車
    查看後，看到鄭曉玲沒有受傷，伊就逕行騎車走了等語相符
    。足認異議人於本件車禍發生時，確有下車查看，惟因鄭曉
    玲並無明顯傷勢，始逕行離去，是異議人所辯並無逃逸之故
    意等語，應非虛言。此外，異議人經警移送肇事逃逸罪嫌部
    分，業經臺灣板橋地方法院檢察署檢察官於九十四年十二月
    二十八日以九十四年度偵字第一九０六一號為不起訴處分在
    案，此有該不起訴處分書附卷足參，故尚難認異議人有何肇
    事後逃逸之違規行為，從而，原處分機關認異議人逃逸之事
    實明確，據以裁處，已有可議。惟查，異議人雖下車查看鄭
    曉玲並詢問是否受有傷害，然在未待鄭曉玲答覆即逕行離去
    ，而汽車駕駛人肇事致人受傷，本有救護或採取必要措施，
    並向警察機關報告之義務，異議人在未確認鄭曉玲究有無受
    傷之情況下，因自行目視自認鄭曉玲並未受傷即行離去，而
    未為救護並向警方報告肇事擅行駛離，其出於自己之誤認而
    違反肇事違規者之救護及報告義務，並不具正當事由，仍推
    定其有過失，而異議人既無從舉證其未盡救護及報告義務有
    何正當事由，仍應依道路交通管理處罰條例第六十二條前段
    之規定予以裁罰。原處分機關僅憑舉發單片面記載，未查本
    件異議人肇事後之處理情形及駛離現場之始末，率認其肇事
    致人受傷而逃逸，並據道路交通管理處罰條例第六十二條第
    一項後段規定予以裁罰，於法自有未合。本院認異議人並無
    逃逸之故意，應不該當於道路交通管理處罰條例第六十二條
    第一項後段之肇事致人受傷而逃逸之規定，惟其無正當理由
    未採取救護措施，並向警察機關報告之義務即行駛離，不無
    過失，且該當於道路交通管理處罰條例第六十二條第一項前
    段之規定，自應撤銷原處分，另依道路交通管理處罰條例第
    六十二條第一項前段及違反道路交通管理事件統一裁罰標準
    之規定，裁定如主文第二項所示。
據上論斷，應依道路交通案件處理辦法第二十條前段，裁定如主
文。
中    華    民    國    95    年    2     月    13    日
                    交通法庭  法  官  王 士 珮
以上正本證明與原本無異。
如不服本裁定應於送達後5 日內向本院提出抗告狀。
                              書記官  程 欣 怡
中    華    民    國    95    年    2     月    13    日


司法院資訊處製作；財團法人民間司法改革基金會備份。
